臺灣桃園地方法院民事裁定
111年度監宣字第214號
聲  請  人  邱垂誠  
代  理  人  林京鴻律師
相  對  人  邱金水  
關  係  人  邱創得  
上  一  人
代  理  人  邱瑞隆  
            邱創益  
            邱童瓊瑩
            邱沛綺  
            邱玉靜  
            邱玉裡  
上列聲請人聲請宣告相對人為受監護宣告之人事件，本院裁定如
下：
    主    文
宣告相對人邱金水（男，民國00年00月00日生，身分證統一編號
：Z000000000號）為受監護宣告之人。
選定關係人邱童瓊瑩（女，民國00年0月00日生，身分證統一編
號：Z000000000號）為受監護宣告之人邱金水之監護人。
指定關係人邱創得（男，民國00年00月0日生，身分證統一編號
：Z000000000號）為會同開具財產清冊之人。
聲請程序費用由受監護宣告之人負擔。
    理    由
一、聲請意旨略以：聲請人為相對人之孫，相對人自民國103年
    起身體狀況開始不佳，由其子女聘請外勞全天照護，自106
    年起因罹患阿茲海默症，生活自理能力、識別能力逐漸退化
    、下降，多臥病在床，聲請人前往探視相對人時，相對人均
    無法與聲請人有正常互動，已達因精神障礙或其他心智缺陷
    ，致不能為意思表示或受意思表示，或不能辨識其意思表示
    效果之狀態，為此依法聲請對相對人為監護宣告，並選定聲
    請人為其監護人，暨指定關係人即相對人三女邱玉裡為會同
    開具財產清冊之人等語。
二、按對於因精神障礙或其他心智缺陷，致不能為意思表示或受
    意思表示，或不能辨識其意思表示之效果者，法院得因本人
    、配偶、四親等內之親屬、最近一年有同居事實之其他親屬
    、檢察官、主管機關、社會福利機構、輔助人、意定監護受
    任人或其他利害關係人之聲請，為監護之宣告，民法第14條
    第1項定有明文。次按受監護宣告之人應置監護人；法院為
    監護之宣告時，應依職權就配偶、四親等內之親屬、最近一
    年有同居事實之其他親屬、主管機關、社會福利機構或其他
    適當之人選定一人或數人為監護人，並同時指定會同開具財
    產清冊之人；法院為前項選定及指定前，得命主管機關或社
    會福利機構進行訪視，提出調查報告及建議；監護之聲請人
    或利害關係人亦得提出相關資料或證據，供法院斟酌，同法
    第1110條、第1111條亦有明定。復按法院選定監護人時，應
    依受監護宣告之人之最佳利益，優先考量受監護宣告之人之
    意見，審酌一切情狀，並注意下列事項：（一）受監護宣告
    之人之身心狀態與生活及財產狀況。（二）受監護宣告之人
    與其配偶、子女或其他共同生活之人間之情感狀況。（三）
    監護人之職業、經歷、意見及其與受監護宣告之人之利害關
    係。（四）法人為監護人時，其事業之種類與內容，法人及
    其代表人與受監護宣告之人之利害關係，同法第1111條之1
    亦規定甚明。
三、本院審酌下列證據：
（一）關係人邱創得（相對人長子）、聲請人之父邱創騰（相對
      人次子，已歿）、關係人邱創益（相對人三子）、邱童瓊
      瑩（相對人三媳）、邱沛綺（相對人長女）、邱玉靜（相
      對人次女）、邱玉裡及相對人之戶籍謄本、親屬系統表。
（二）相對人之衛生福利部桃園醫院病歷資料。
（三）本院於周孫元診所之鑑定醫師林佳琪前訊問相對人之民國
      111年6月13日訊問筆錄（相對人坐在輪椅上，意識清醒，
      能正確回答其姓名及年齡，認識關係人邱創得、邱創益、
      邱童瓊瑩，知悉其現與關係人邱創益同住，並由關係人邱
      童瓊瑩照顧，惟不認識聲請人，對本院訊問之其他問題多
      無回應）。
（四）新北市政府社會局111年4月19日新北社工字第1110718495
      號函附成年監護訪視調查評估報告、桃園市社會工作師公
      會111年4月28日桃林字第111317號及111年7月19日桃林字
      第111504函附桃園市政府社會局社會工作科監護（輔助）
      宣告調查訪視報告。
（五）周孫元診所111年7月4日元字第11100000221號函所附精神
      鑑定報告書，鑑定結果略以：相對人意識清楚，認知功能
      明顯缺損，對於醫師詢問，反應時間長或無回應，需要重
      複問題，經過提醒後才給回應。可以回答姓名，但無法回
      答自己的出生年月日，說話速度緩慢常有停頓遲延，需家
      人多次鼓勵或暗示才能回答問題。外觀整潔，臉部表情少
      ，略顯緊張，態度被動勉強配合，言語話量少，對話內容
      貧乏、構音不良，多只用簡單名詞回答，思考流程因語言
      表達少，無法評估是否有思考流程連結錯誤，無妄想內容
      或幻覺行為。計算能力不佳，定向感差，無法正確回答年
      份月份日期，認得媳婦、兒子，可以回答親人的姓名，但
      無法說出孫子名字，無法回答目前住處地址，短期及長期
      記憶力差。語言能力，可以分辨原子筆跟沙發及其功能，
      但無法複誦及理解文字。口語理解和行動力缺損，無法完
      成指令動作。視動協調能力差，嘗試握筆寫字但無法簽名
      ，無法書寫簡單句子。無法完成圖形抄繪測驗。MMSE：3/
      30，教育程度為小學，分數小於21分，屬於認知功能異常
      。臨床失智評估量表CDR為三分，屬於嚴重失智。相對人
      符合認知障礙，失智症之診斷，因此心智缺陷，致其為意
      思表示、受意思表示及辨識意思表示效果之能力，均已達
      不能之程度等語。
四、綜上，本院認相對人已因心智缺陷，致不能為意思表示或受
    意思表示、亦不能辨識其意思表示之效果，准依聲請人之聲
    請對相對人為監護宣告。並參考訪視報告及上開事證酌認聲
    請人為相對人孫子，關係人邱創益、邱玉裡分別為相對人三
    子、三女，關係人邱童瓊瑩為相對人三媳；關係人邱玉裡不
    同意由聲請人擔任本案之監護人，因個人身體狀況不佳亦無
    擔任會同開具財產清冊之人意願，主張本案監護人與會同開
    具財產清冊之人人選待法院自為裁定；而相對人現與關係人
    邱創益、邱童瓊瑩同住，由外籍看護和關係人邱童瓊瑩主要
    照顧生活起居，關係人邱創益則適時協助，關係人邱童瓊瑩
    主責處理相對人事務，相對人開銷由相對人存款支付，且相
    對人目前受照顧情況未見明顯不適任之處。本院審理期間，
    關係人邱創得、邱創益、邱童瓊瑩、邱沛綺、邱玉靜均提出
    書狀表示聲請人未曾與相對人同住、照顧相對人，顯不適任
    相對人之監護人，不同意由聲請人擔任相對人之監護人，關
    係人邱童瓊瑩、邱創益復表明有擔任監護人、會同開具財產
    清冊之人之意願，關係人邱沛綺、邱玉靜則推舉同意關係人
    邱創益或邱童瓊瑩擔任相對人之監護人，而關係人邱創得於
    本院111年6月13日訊問期日亦表示同意由關係人邱童瓊瑩擔
    任相對人之監護人。爰審酌相對人長期與關係人邱創益、邱
    童瓊瑩同住，並由關係人邱童瓊瑩主責處理相對人之相關事
    宜，相對人與關係人邱童瓊瑩感情緊密，目前受照顧情況亦
    無不當之處，且本件相對人查無意定監護人，有意定監護資
    料查詢結果在卷可參，故如由關係人邱童瓊瑩擔任相對人之
    監護人，應符合相對人之最佳利益，爰依前揭規定選定關係
    人邱童瓊瑩為相對人之監護人。至於會同開具財產清冊之人
    人選部分，因關係人邱玉裡無意願擔任會同開具財產清冊之
    人，而關係人邱沛綺、邱玉靜推舉同意關係人邱創得為會同
    開具財產清冊之人，且關係人邱創得於本院上開訊問期日同
    意擔任會同開具財產清冊之人，關係人邱創益、邱童瓊瑩對
    此亦表同意，衡情由關係人邱創得擔任會同開具財產清冊之
    人當可善盡監督相對人財產狀況之責，並得保障相對人之財
    產受到妥適處理，是由關係人邱創得擔任會同開具財產清冊
    之人應屬適當，爰依前揭規定，指定關係人邱創得為本件會
    同開具財產清冊之人。
五、依民法第1112條規定，經本院選定之監護人，於執行有關受
    監護人之生活、護養療治及財產管理之職務時，應尊重受監
    護人之意思，並考量其身心狀態與生活狀況。又依民法第11
    13條準用同法第1099條、第1099條之1、第1100條、第1101
    條、第1102之規定，於監護開始時，監護人對於受監護宣告
    人之財產，應會同本院指定之會同開具財產清冊之人，於二
    個月內開具財產清冊並陳報法院。於前條之財產清冊開具完
    成並陳報法院前，監護人對於受監護人之財產，僅得為管理
    上必要之行為（不得處分）。監護人應以善良管理人之注意
    執行監護職務；監護人對於受監護人之財產，非為受監護人
    之利益，不得使用、代為或同意處分；監護人為代理受監護
    人購置或處分不動產、或代理受監護人就供其居住之建築物
    或其基地出租、供他人使用或終止租賃之行為，非經法院許
    可，不生效力；監護人不得以受監護人之財產為投資（但購
    買公債、國庫券、中央銀行儲蓄券、金融債券、可轉讓定期
    存單、金融機構承兌匯票或保證商業本票，不在此限）；監
    護人不得受讓受監護人之財產，附此敘明。
六、爰裁定如主文。
中　　華　　民　　國　　111 　年　　8 　　月　　29　　日
                  家事法庭    法  官      劉佩宜
以上正本係照原本作成。
如不服本裁定應於送達後10日內向本院提出抗告狀，並應繳納抗
告費新台幣1,000元。　
中　　華　　民　　國　　111 　年　　8 　　月　　29　　日
                              書記官      曾啓聞